【裁判字號】    97,訴,4602
【裁判日期】    980617
【裁判案由】    毒品危害防制條例
【裁判全文】
臺灣臺中地方法院刑事判決              97年度訴字第4602號
公  訴  人  臺灣臺中地方法院檢察署檢察官
被      告  丙○○
                    現於臺灣臺中監獄執行中
選任辯護人  廖志祥律師
上列被告因毒品危害防制條例案件，經檢察官提起公訴（97年度
偵字第22507號），本院判決如下：
    主    文
丙○○犯如附表所示之罪，各處如附表所示之刑。應執行有期徒
刑拾捌年；扣案因販賣第一級毒品所得之新台幣參仟元沒收，未
扣案販賣第一級毒品所得新台幣肆仟元沒收，如全部或一部不能
沒收時，以其財產抵償之；扣案電子磅秤壹台沒收。
    犯罪事實及理由
壹、丙○○曾因毒品危害防制條例案件，經判處有期徒刑7月，
    減刑為有期徒刑3月15日，於民國96年12月6日易科罰金執行
    完畢。詎竟基於轉讓及意圖營利販賣第一級毒品海洛因之犯
    意，而為下列轉讓、販賣海洛因犯行：
一、先於97年8月底某日，由甲○○以0000000000號電話撥打上
    開丙○○所使用之0000000000號行動電話後，甲○○即前往
    丙○○在臺中縣梧棲鎮○○路○段416號之住處，由丙○○以
    新台幣（下同）1千元之價格，販賣1小包海洛因(重量不詳)
    予甲○○。
二、97年9月10日，由甲○○以0000000000號電話撥打上開丙○○所使用之0000000000號行動電話後，甲○○即前往丙○○
    在臺中縣梧棲鎮○○路○段416號之住處，由丙○○以3千元
    之價格，販賣1小包海洛因 (重量不詳)予甲○○。
三、97年9月18日，由甲○○以0000000000號電話撥打上開丙○○所使用之0000000000號行動電話後，甲○○即前往丙○○
    在臺中縣梧棲鎮○○路○段416號之住處，由丙○○以3千元
    之價格，販賣1小包海洛因 (甲○○嗣將之分裝為二小包，
    驗餘淨重計0．3864公克)予甲○○。
四、丙○○另自97年9月7日起至97年9月17日15時止，在上址住
    處客廳，因見友人乙○○腳痛，竟基於接續犯意，無償將其
    原供己施用滲有海洛因之香煙，轉讓予乙○○施用10次。嗣
    經警方於97年9月18日15時40分許，前往上址搜索查獲，並
    自甫購得海洛因之甲○○身上，扣得前揭海洛因2包，又於
    上址查獲丙○○、乙○○及扣得丙○○所有供販賣前揭海洛
    因所用之電子磅秤1台。
貳、證據能力：92年9月1日施行之刑事訴訟法，已酌採英美法系
    之傳聞法則，於第159條第1項明定被告以外之人，於審判外
    之言詞或書面陳述，除法律有規定者外，不得作為證據，用
    以保障被告之反對詰問權。而本法所規定傳聞法則之例外，
    其中就被告以外之人於偵查中向檢察官所為之陳述，因檢察
    官代表國家偵查犯罪時，原則上當能遵守法定程序，且被告
    以外之人如有具結能力，仍應依法具結，以擔保其係據實陳
    述，故於第159條之1第2項明定「除顯有不可信之情況者外
    」，得為證據；又被告以外之人於檢察事務官、司法警察官
    或司法警察調查中所為之陳述，基於實體發現真實之訴訟目
    的，依第159條之2規定，如與審判中之陳述不符時，經比較
    結果，其先前之陳述，相對「具有較可信之特別情況」，且
    為證明犯罪事實存否所「必要」者，或於審判中有第159條
    之3所列死亡等原因而無法或拒絕陳述之各款情形之一，經
    證明其調查中所為陳述絕對「具有可信之特別情況」，且為
    證明犯罪事實之存否所「必要」者，亦例外地賦與證據能力
    。是所謂「顯有不可信性」、「相對特別可信性」與「絕對
    特別可信性」，係指陳述是否出於供述者之真意、有無違法
    取供情事之信用性而言，故應就偵查或調查筆錄製作之原因
    、過程及其功能等加以觀察其信用性，據以判斷該傳聞證據
    是否有顯不可信或有特別可信之情況而例外具有證據能力，
    並非對其陳述內容之證明力如何加以論斷，二者之層次有別
    ，不容混淆（最高法院94年台上字第629號判決參照）
一、證人乙○○、甲○○警詢及檢察官偵訊供述部分：查證人乙○○、甲○○俱係因警方持搜索票就被告前揭住處執行搜索
    ，為警以犯罪嫌疑人身分接受詢問，此有搜索票及證人乙○○、甲○○警詢筆錄在卷可稽，其警詢筆錄製作之原因係因
    警方於搜索票有效期間內，擇一不特定時間主動發動搜索後
    而為，並非證人乙○○、甲○○刻意衡其利害輕重後始受詢
    問，參酌證人乙○○、甲○○於檢察官偵訊中經具結，以證
    人身分陳述被告轉讓及販賣海洛因之經過（97年度偵字第22
    507號卷第17頁背面至19頁、第30至35頁），檢察官就證人
    乙○○、甲○○於警詢之陳述，均業與證人乙○○、甲○○
    確認，是證人乙○○、甲○○警詢供述之客觀信用性，已得
    確認，且前揭偵查訊問之實施，並無任何違反相關規定之瑕
    疵，被告及其選任辯護意旨又未具體指出前揭證人之陳述有
    何「顯有不可信之情況」，是應認前揭證人於警詢及向檢察
    官之證詞，均具證據能力。
二、此外，本案檢察官、被告及選任辯護人並未就其餘卷內證據
    資料之證據能力有所爭執 (本院卷第64頁背面)，且迄於言
    詞辯論終結前，均未主張有刑事訴訟法第159條第1項不得為
    證據之情形，是應認已同意卷內證據均得作為證據，且經本
    院審酌後，認無不適當之情形，應認本案其餘調查之卷內證
    據均有證據能力。
參、訊據被告丙○○固坦承於前揭犯罪事實一、二、三所示時、
    地與甲○○接觸，於犯罪事實三所示時、地將其所購得之海
    洛因以1包3千元之價格售予甲○○，及於犯罪事實四所示時
    、地乙○○拿取、施用其購得之海洛因等事實，惟矢口否認
    前揭犯行，辯稱：犯罪事實一、二部分，甲○○當時問伊可
    否將所購入之海洛因以原購入價撥一些給他，但伊並未同意
    ；犯罪事實三部分，伊則係以購入之原價3千元售予甲○○
    ，並無營利之意圖；犯罪事實四部分，乙○○係未經伊之同
    意，自行拿取海洛因施用，伊無轉讓之意云云，經查：
一、犯罪事實一、二、三部分：
（一）此部分犯罪事實，業據證人甲○○於警詢（台中市警察局
      中市警刑字第0970069729卷第13至19頁）及檢察官偵訊（
      同上偵卷第17頁背面至19頁、第31至32頁)證述明確，核
      與被告於警詢 (同前警卷第6、7、10、11)供述之犯罪事
      實相符，被告於檢察官偵訊亦坦承：「我是拿電子磅秤秤
      重後分裝給甲○○」、「（問：你賣給甲○○幾次）3次
      ，他都會來找我，分別是8月底9月初、9月10日及昨天(按
      即9月18日)，他會來家裡找我，第一次是賣1000元，第2
      次賣3000元，第三次也是賣3000元，都是賣海洛因給他，
      我沒有賣安非他命，甲○○會打電話給我，他用他的電話
      打給我的0000000000，我只知道他的電話後面3碼是586」
      、「 (問：現金3000元從何而來)甲○○跟我購買時給我
      的」等語 (同前偵卷第9頁)，於本院羈押訊問時亦坦承前
      揭販賣海洛因之事實 (本院97年度聲羈字第1460號卷4頁
      背面)，又被告所持用之0000000000行動電話門號，確有
      於97年9月10日及18日，與證人甲○○所持用之前開00000
      00000行動電話門號通話一節，亦有通聯調閱查詢單一份
      可稽 (同前偵卷第46、47頁)，而甲○○為警查獲之毒品2
      包，確含有如前重量之海洛因，亦有行政院衛生署草屯療
      養院鑑定書1紙（97年度毒偵字第5132號影卷第19頁）在
      卷可稽，且甲○○為警查獲後採尿送驗結果，呈施用海洛
      因之嗎啡陽性反應，復有中山醫學大學附設醫院尿液檢驗
      報告1紙（同前毒偵影卷第13頁）在卷可稽。
（二）被告固於檢察官偵訊中即辯稱：伊係以成本價將海洛因售
      予甲○○等語（本院卷第64頁檢察官偵訊之勘驗筆錄參照
      ），惟我國就販賣第一級毒品海洛因科以重度刑責，販賣
      海洛因係違法行為，當非可公然為之，亦無公定價格，且
      容易分裝並增減份量，而每次買賣之價量，可能隨時依雙
      方關係深淺、資力、需求量及對行情之認知、來源是否充
      裕、查緝是否嚴謹、購買者被查獲時供述購買對象之可能
      風險之評估等情形，而異其標準，非可一概而論；而買受
      毒品之人通常亦無法探知販毒者賺取利潤幾何，是販賣毒
      品之利得，除行為人坦承犯行或價量俱臻明確外，委難察
      得實情，而販賣之人從價差或量差中牟利之方式雖異，其
      意圖營利之販賣行為則同一。查本案被告自93年起即有多
      項施用毒品之前案紀錄，此有其前案紀錄表可參，足徵其
      有長期施用毒品之習慣，當知海洛因價格昂貴，如涉販賣
      毒品之罪責非輕，設若無利可圖，被告當無甘冒此涉案之
      危險，將原可供己施用之海洛因，販售與無何深交之證人
      甲○○之必要，堪認被告確有意圖營利而販賣海洛因之事
      實。
（三）被告於97年10月16日檢察官偵訊中先改稱：伊與甲○○總
      共3次均係合買海洛因云云（同前偵卷第32頁倒數第12行
      ），次於本院準備程序又為前揭所辯，其所供關於如犯罪
      事實一、二部分究有無與甲○○合購一事，前後已有不符
      ，又被告於本院審理中嗣又改稱：甲○○為警查扣之海洛
      因係經伊之同意由甲○○所取走，伊沒有跟甲○○說怎麼
      算錢云云（本院卷第152頁反面），益徵被告所辯迭為更
      替，不足憑採。
二、犯罪事實四部分：
（一）此部分犯罪事實，業據證人乙○○於警詢（台中市警察局
      中市警刑字第0970069729卷第20至25頁）證述明確，證人
      乙○○於檢察官偵訊中亦證稱：伊警詢所述實在等語（同
      上偵卷第31頁)，核與被告於警詢供稱：「 (問：你是否
      曾經於97 年9月7日起至97年9月17日止，先後約10次，在
      你住處無償提供乙○○一級毒品海洛因吸食?) 有」、「
      （問：最近一次乙○○於何時刻到你住處吸食一級毒品海
      洛因）97年9月17日下午15時左右，到我住處吸食一級毒
      品海洛因」、「 (問: 為何要提供乙○○吸食一級毒品海
      洛因?) 因為乙○○腳痛，所以主動向我乞討吸食」、「
      乙○○看我在吸食一級毒品海洛因，向我乞討我吸用香菸
      吸食的」、「是他主動要求拿去吸食，但我跟他是朋友關
      係，我就沒反對」等語 (同前警卷第7、11頁)，於本院羈
      押訊問時亦坦承前揭轉讓海洛因之事實 (本院前揭聲羈卷
      第5頁背面)，又被告既自承有施用海洛因之情形，且被告
      住處為警查扣之毒品5包，確含海洛因成分，亦有法務部
      調查局濫用藥物實驗室鑑定書1紙（本院卷第35頁）可稽
      ，益徵被告確有提供摻有海洛因之香菸予其友人即證人乙○○施用之能力。
（二）證人乙○○於本院固證述：伊因腳痛，而約共5、6次自行
      拿取被告所有摻有海洛因之香菸施用，且均係利用被告進
      入廁所之際為之，伊曾遭被告責罵云云（本院卷第121 至
      122頁），惟查被告於本院供稱：「我的海洛因都放在桌
      上，我們在那邊泡茶，他看到就自己拿去用，他是把海洛
      因摻在香菸裡面吸食」、「我有阻止他，香菸是我都已經
      摻好海洛因放在桌上的，我有口頭問他說你怎麼可以拿起
      來用，他說他在難過、腳痛，叫我讓他吸一下」云云（本
      院卷第27頁），經核就被告究有無當場目睹證人乙○○施
      用海洛因等情，其等供述相互歧異，且依證人乙○○前揭
      供述，亦足徵證人乙○○就關於其施用海洛因時被告是否
      在場一節，顯有隱匿之情，堪認證人乙○○有維護被告之
      事實，其所為有利被告之供述，自不足採信。
三、綜上所述，本案事證明確，被告所辯不足為採，其犯行堪以
    認定。
肆、論罪科刑部分：
一、核被告就犯罪事實欄一、二、三所為，均係犯毒品危害防制
    條例第4條第1項之販賣第一級毒品罪，就犯罪事實欄四所為
    ，係犯毒品危害防制條例第8條第1項之轉讓第1級毒品罪。
    被告販賣、轉讓海洛因前持有海洛因之低度行為，均為販賣
    、轉讓之高度行為所吸收，均不另論罪。接續犯係指如數行
    為於同時同地或密切接近之時地實施，侵害同一之法益，各
    行為之獨立性極為薄弱，依一般社會健全觀念，在時間差距
    上，難以強行分開，在刑法評價上，以視為數個舉動之接續
    施行，合為包括之一行為予以評價，較為合理者。查本案證
    人乙○○於警詢證稱：被告看伊腳痛，每次只將摻有海洛因
    之香煙供伊抽幾口止痛，計約10次等語（同前警卷第23頁）
    ，是足認被告係基於單一之犯罪決意，自97年9月7日至97
    年9月17日間，在其前開住處，接續轉讓海洛因供證人乙○○施用，而在時間及空間上具有密切之關連性，且係侵害同
    一法益，應視為數個舉動接續施行之接續犯，屬單純一罪。
    被告有如犯罪事實欄所載之刑案執行情形，此有台灣高等法
    院被告前案紀錄表在卷可稽，其於有期徒刑執行完畢後，5
    年內故意再犯本件有期徒刑以上之罪，均為累犯，除就販賣
    第一級毒品部分法定本刑為死刑及無期徒刑部分依法不得加
    重外，應依法加重其刑。被告就販賣第一級毒品部分，經認
    定販賣海洛因之次數僅只3次、販售所得計僅7000元，且各
    次販售之海洛因毒品數量，僅只1包，數量非鉅，販售之對
    象僅只1人，本院綜合上情，認被告此部分犯罪情狀，在客
    觀上顯然足以引起一般同情，縱使量處法定最低刑度之無期
    徒刑，仍嫌過重，爰依刑法第59條之規定，予以酌減，並與
    前揭加重部分先加後減之。
二、爰審酌被告販賣及轉讓海洛因，其販賣、轉讓數量非鉅，被
    告販售、轉讓海洛因之行為，致使一般吸用毒品者，沈迷於
    毒癮品而無法自拔，直接戕害國民身心健康，間接危害社會
    治安，敗壞社會善良風氣，進而導致施用毒品之人為購買毒
    品施用而觸犯刑典之情事發生，被告犯罪後於警詢及檢察官
    偵訊之初坦承犯行，非全無悔意，又其販賣、轉讓之毒品數
    量非鉅等一切情狀，分別量處如附表所示之刑。
三、刑法第51條第5款規定數罪併罰，定其刑期時，除應就各別
    刑罰規範之目的、輕重罪間體系之平衡、整體犯罪非難評價
    、各行為彼此間之偶發性、與被告前科之關聯性、各行為所
    侵害法益之專屬性或同一性、數罪對法益侵害之加重效應、
    罪數所反映之被告人格特性與犯罪傾向、社會對特定犯罪例
    如一再殺人或販毒行為處罰之期待等，為綜合判斷，並應參
    酌實現刑罰公平性，以杜絕僥倖、減少犯罪之立法意旨，為
    妥適之裁量（最高法院96年度台上字第7583號判決參照）。
    查本案被告有施用毒品之情形，且所犯之罪為罪質相近之販
    賣、轉讓第一級毒品罪，犯罪行為之時間甚相緊接，犯罪行
    為之次數及所販賣、轉讓毒品之數量均非鉅，所反映之被告
    人格特性與犯罪傾向單一，本院於定其應執行刑時，自應為
    被告有利之考量，爰定其如主文所示之刑。
四、被告因販賣第一級毒品海洛因之所得7000元，係被告因犯罪
    所得之財物，其中經扣案之3000元，係如犯罪事實欄三販賣
    所得，業據被告、證人甲○○於警詢供明（同前警卷第10、
    17頁），應依毒品危害防制條例第19條第1項之規定，併予
    諭知沒收，就未扣案之販賣所得4000元部分，亦應予宣告沒
    收，如全部或一部不能沒收時，以其財產抵償之。扣案電子
    磅秤1只，係被告所有供販賣海洛因予甲○○所用之物，業
    據被告於檢察官偵訊中供明 (同前偵卷第9頁)，應依毒品危
    害防制條例第19條第1項沒收。至0000000000行動電話其登
    記名義人為蔡世傑 (同前偵卷第43頁)，被告於本院復否認
    為其所有 (本院卷第154背面)，爰不予沒收。另被告販賣、
    轉讓海洛因之行為既已完成，而其復有施用毒品之情形，是
    自被告客廳查獲之海洛因、甲基安非他命、夾鍊袋等物，自
    無從逕認與本案被告前揭販賣、轉讓海洛因案件有何關聯性
    ，應於被告另施用或持有毒品案件沒收，而證人甲○○身上
    所查獲之海洛因，亦應於甲○○施用或持有海洛因案中沒收
    ，均併此敘明。
據上論斷，應依刑事訴訟法第299條第1項前段，毒品危害防制條
例第4條第1項、第8條第1項、第19條第1項，刑法第11條、第47
條第1項、第59條、第51條第5款、第9款，判決如主文。
中    華    民    國    98    年    6     月    17    日
                   刑事第14庭  審判長法  官  江奇峰
                                     法  官  林學晴
                                     法  官  郭書豪
以上正本證明與原本無異。
如不服本判決，應於收受送達後10日內向本院提出上訴書狀（應
敘述具體理由並附繕本）。
上訴書狀如未敘述理由，應於上訴期間屆滿後20日內補提理由書
狀於本院。
中    華    民    國    98    年    6     月    22    日
                                     書記官  陳美虹
附錄法條：
條正前毒品危害防制條例第4條
 製造、運輸、販賣第一級毒品者，處死刑或無期徒刑；處無期徒
 刑者，得併科新臺幣 1 千萬元以下罰金。
 毒品危害防制條例第8條
 轉讓第一級毒品者，處1年以上7年以下有期徒刑，得併科新臺幣
  1 百萬元以下罰金。
附表
┌──┬────┬────┬──────────────────────┐
│編號│犯罪行為│所犯法條│論處之罪及所宣告之刑                        │
│    │        │        │                                            │
│    │        │        │                                            │
├──┼────┼────┼──────────────────────┤
│ 1  │如犯罪事│毒品危害│丙○○販賣第一級毒品，累犯，處有期徒刑拾陸年│
│    │實一    │防制條例│；未扣案販賣第一級毒品所得之新台幣壹仟元沒收│
│    │        │第四條第│之，如全部或一部不能沒收時，以其財產抵償之，│
│    │        │一項    │扣案電子磅秤壹台沒收。                      │
├──┼────┼────┼──────────────────────┤
│ 2  │如犯罪事│同上    │丙○○販賣第一級毒品，累犯，處有期徒刑拾陸年│
│    │實二    │        │；未扣案販賣第一級毒品所得之新台幣參仟元沒收│
│    │        │        │之，如全部或一部不能沒收時，以其財產抵償之，│
│    │        │        │扣案電子磅秤壹台沒收。                      │
├──┼────┼────┼──────────────────────┤
│ 3  │如犯罪事│同上    │丙○○販賣第一級毒品，累犯，處有期徒刑拾陸年│
│    │實三    │        │；扣案販賣第一級毒品所得之新台幣參仟元沒收之│
│    │        │        │，扣案電子磅秤壹台沒收。                    │
├──┼────┼────┼──────────────────────┤
│ 4  │如犯罪事│毒品危害│丙○○轉讓第一級毒品，累犯，處有期徒刑壹年肆│
│    │實三    │防制條例│月。                                        │
│    │        │第八條第│                                            │
│    │        │一項    │                                            │
└──┴────┴────┴──────────────────────┘


司法院資訊處製作；財團法人民間司法改革基金會備份。
